【裁判字號】    92,上易,439
【裁判日期】    921022
【裁判案由】    侵占
【裁判全文】
臺灣高等法院臺中分院刑事判決                    九十二年度上易字第四三九號
    上  訴  人  臺灣台中地方法院檢察署檢察官
    上  訴  人
    即  被  告  壬○○
    選任辯護人  杜立兆
                林家進
右上訴人等因被告侵占案件，不服臺灣臺中地方法院九十一年度易字第二六００號中
華民國九十二年一月十五日第一審判決（起訴案號：臺灣臺中地方法院檢察署九十年
度偵字第一五二四八號），提起上訴，本院判決如左：
    主      文
上訴駁回。
    事      實
一、壬○○係設於臺中縣豐原市○村路一四號五樓仟偉企業股份有限公司（以下簡稱
    仟偉公司）之負責人，明知其於民國（下同）八十九年五月二十七日下午三時，
    在臺中縣豐原市○○路三八九號仟偉公司所承租之工廠會議室，所召開之仟偉公
    司臨時股東會，僅由持有總股份數共計一千五百二十五股之黃佩鈺、壬○○、溫
    錦昌及黃彩雲等四名仟偉公司股東出席，並未達仟偉公司之股東總股份數七千二
    百股之四分之三以上股東出席，依法並不得作成解散仟偉公司之決議，竟仍予以
    作成解散仟偉公司，並選任其為清算人之決議。壬○○隨後竟基於意圖為自己不
    法所有之概括犯意：(1)、於八十九年九月二十八日、十月十日，先後將其業務上
    所持有之仟偉公司所有車牌號碼ＴＪ–一三二號自用大貨車、車牌號碼Ｍ七–五
    四八一號自用小貨車各一部，予以侵占，再分別以新臺幣（下同）八十五萬元、
    三十五萬元之代價，出售予不知情之永三峰汽車商行。(2)、又於八十九年十月九
    日，復將其業務上所持有之仟偉公司所有堆高機一臺，以二十二萬元之代價，出
    售予不知情之學能股份有限公司（以下簡稱學能公司）。(3)、又於八十九年十月
    底，壬○○復將其業務上所持有之仟偉公司所有研磨機共計二十二臺，空壓機共
    計四臺，振動研磨機共計二臺，手工專用機共計三臺，脫水機一臺，Ｖ五專用機
    一臺，塑膠箱共計一百五十二箱，打卡鐘、傳真機各一臺，沙發、電話設備、抽
    風設備各一套，辦公室桌椅、展示架、水族箱等財產，予以侵占，並將該等財產
    自仟偉公司上開承租工廠，搬運至臺中縣外埔鄉○○路二三之二號和盛工業社內
    暫放，之後再分批予以變賣牟利。以上出售所得款項，均由壬○○花用殆盡。
二、案經仟偉公司監察人子○○訴由臺中縣警察局豐原分局報請臺灣臺中地方法院檢
    察署檢察官偵查起訴。
    理      由
一、訊據上訴人即被告壬○○（下稱被告）固不否認任仟偉公司之負責人，曾於右揭
    時地，召開臨時股東會，並作成解散仟偉公司，並選任其為清算人之決議，並先
    後將仟偉公司所有上開自用大貨車、自用小貨車各一部及堆高機一臺，分別以八
    十五萬元、三十五萬元及二十二萬元之代價，予以出售予案外人永三峰汽車商行
    、學能公司，又將仟偉公司所有其餘財產，自仟偉公司上開承租工廠，搬運至上
    開和盛工業社內存放，且該等財產現均已流向不明之事實，但矢口否認有何業務
    侵占之犯行，辯稱：係因仟偉公司有負債，無股東要出面處理，且仟偉公司訂單
    減少，為免支出工資、房租等費用，其始申請仟偉公司暫停營業，並出售仟偉公
    司所有上開自用大貨車、自用小貨車及堆高機，再將出得所得款項，用於償還汽
    車貸款及人事薪資或貨款等仟偉公司之營運費用及債務；又因仟偉公司承租之工
    廠房租過高，其始於八十九年十月底、九十年六月，先後將仟偉公司所有剩餘財
    產，搬運至上開和盛工業社及臺中縣后里鄉○○路七之一六號后興宮旁空地存放
    ，其並無侵占仟偉公司所有上開財產；又仟偉公司相關帳冊已因與上開仟偉公司
    所有財產一同置放在上開和盛工業社內，而於九十年六月間，遭不詳之竊賊燒燬
    ，致其無法提出云云。經查：
  (一)被告係仟偉公司之負責人，曾於右揭時地，因執行業務而持有仟偉公司所有自用
    大貨車、自用小貨車各一部，堆高機一臺，研磨機共計二十二臺，空壓機共計四
    臺，振動研磨機共計二臺，手工專用機共計三臺，脫水機一臺，Ｖ五專用機一臺
    ，塑膠箱共計一百五十二箱，打卡鐘、傳真機各一臺，沙發、電話設備、抽風設
    備各一套，辦公室桌椅、展示架、水族箱等財產之事實，業據告訴人子○○於警
    詢、偵查、原審及本院指訴綦詳，並為被告所自承，復有仟偉公司執照、財產目
    錄、公司基本資料查詢及公司變更登記事項卡各一紙附卷可稽（見偵查卷第二六
    、三○頁；原審卷第三十六至三十八頁）。被告於八十九年五月二十七日所召集
    之仟偉公司股東臨時會議，僅由案外人黃佩鈺、謝錦榮（被告原名）、溫錦昌、
    黃彩雲（簽名後即離席）等四名仟偉公司股東簽到出席等情，業為被告所自承，
    核與告訴人子○○與證人詹德樟、廖秋菊、溫錦昌、陳聰致、黃彩雲及黃珮鈺等
    六人分別於原審指述與證述相符（見原審卷第五十九至六十五頁），並有該次股
    東臨時會之會議紀錄一紙附卷可稽（見偵查卷第三三、三四頁）。準此，因出席
    該次股東臨時會之黃佩鈺、被告、溫錦昌及黃彩雲等四人，所持有仟偉公司股份
    共計僅有一千五百二十五股，而仟偉公司發行股份之總數為七千二百股（見原審
    卷第三十六至三十八頁所附之仟偉公司變更登記事項卡及股東名簿），並未達修
    正前公司法第三百十六條第一項所定總股份數四分之三以上之出席股數；是該次
    臨時股東會議所作成解散仟偉公司及選任被告為清算人之決議，因違反修正前公
    司法第三百十六條第一項之強行規定，於法應屬無效。從而，被告自無辦理解散
    仟偉公司，及清算仟偉公司所有財產相關事宜之權限殆明。經濟部中部辦公室九
    十二年四月二十五日經中三字第０九二００八五０八號函復本院稱：「經查本辦
    公室公司登記檔案資料，仟偉企業股份有限公司截至目前為止仍屬存續之公司，
    該公司迄目前為止，並未向本辦公室申請解散登記」（見本院卷第六十三頁），
    益見被告召集之上開股東臨時會議，決議仟偉公司擬予解散，由其任清算人之內
    容，並非合法。
  (二)被告曾於九十一年六月二十三日，向臺中縣稅捐稽徵處，申請辦理仟偉公司暫停
    營業之登記，嗣於右揭時地，先後將仟偉公司所有上開自用大貨車、自用小貨車
    及堆高機等財產，以上開代價，予以出售，並將仟偉公司所有其餘財產，自仟偉
    公司上開承租工廠，搬運至和盛工業社內存放，且仟偉公司所有其餘財產現均已
    流向不明，而不復存在之事實，業據告訴人子○○於警詢、偵查及本院審理時，
    指述綦詳，並為被告所自承，核與證人即和盛工業社之負責人黃佩鈺、戊○○二
    人分別於偵查及原審證述相符（見偵查卷第十四至十六頁、第十九至二十頁、第
    五十三頁反面、第九十八頁；原審卷第六十三頁）；證人庚○○於本院亦證稱：
     「我經營永三峰汽車商行。我作貨車中古車買賣，他賣的也是貨車，我有店面
    ，是被告自己找上門的。二部貨車早就賣掉了，大貨車賣了八十五萬元左右，Ｍ
    七五四八一賣了三十五萬元，這是我向被告買的價格，八十九年九月二十八日付
    了三十五萬元訂金，十月三日我匯到貸款公司結清，是四六三二六三元，（提出
    匯款回條聯影本二張附卷）。尾款三萬七千二百二十六元在十月九日付清，這是
    八十五萬元的部分。三十五萬元小貨車部分是匯到貸款公司一二○九六一元，其
    餘是現金付清。我都沒有欠被告錢。」等語（見本院卷第七十七、七十八頁），
    被告確已受領汽車商給付之汽車價金無訛。此外，並有讓渡書一紙，汽車買賣合
    約書二紙及臺中縣稅捐稽徵處八十九年七月九日八九中縣稅工字第八九一三五六
    八八號函一紙附卷可按（見偵查卷第三五頁至第三七頁、第一九八頁）。對於此
    部分事實：
  (1)被告固提出仟偉公司與煜益鋁業股份有限公司（以下簡稱煜益公司）簽立之託工
    合約書一紙（見偵查卷第一一九頁至第一二一頁），欲證明：其在仟偉公司停業
    後，將仟偉公司未完成之工作，均交由和盛工業社承受施作，故將仟偉公司所有
    上開財產，搬運至和盛工業社內存放云云。惟證人即煜益公司之負責人楊木祥於
    偵查中結稱：於八十九年六月一日簽約以前，煜益公司委託仟偉公司代工之工作
    ，仟偉公司均已完成，於八十九年五月底，被告與伊洽談該份託工合約之事時，
    曾告稱：其欲結束仟偉公司，並欲以和盛工業社名義與伊簽約等情；又於八十九
    年六月一日簽立契約時，被告係同時以和盛工業社及仟偉公司名義與伊簽約，並
    稱：仟偉公司已改組為和盛工業社，今後要以和盛工業社之名義，與伊來往等語
    （見偵查卷第一八三至一八四頁），參以和盛工業社係遲於八十九年十一月三日
    ，始申請設立（見偵查卷第一一一頁所附公司登記資訊），則於八十九年六月一
    日當時，又如何能代仟偉公司承受未完成之工作？因此，被告辯稱：其將仟偉公
    司未完成之工作，均交由和盛工業社承受施作，始將仟偉公司所有上開財產，搬
    運至和盛工業社內存放云云，顯係虛構之詞，諉無足取。
  (2)被告又辯稱：伊出售仟偉公司所有上開自用大貨車、自用小貨車及堆高機所得款
    項，均用於支付仟偉公司相關債務及人事費用云云。然而，被告僅提出一紙記載
    自八十九年九月起，至九十年三月止之現金收入、支出明細（見偵查卷第八九、
    九○頁，第一六二至一六四頁），而無法提出相關人證、物證及會計憑證，證明
    其所提現金收入、支出明細記載之事項，確屬真實。又被告固提出轉帳傳票、請
    款單、請款明細單、客戶應收帳款對帳單、應收帳款對帳單、交修明細表、明細
    單、客戶廠商結帳單、客戶對帳單、銷貨明細單、電子打鐘卡、領薪清冊等憑證
    （見偵查卷第一二四至一六一頁），然觀諸該等單據，均僅記載自八十九年六月
    間起，至同年八月間止，仟偉公司相關費用之支出情形，從而，上開單據亦無法
    證明被告提上開自八十九年九月起，至九十年三月止之現金收入、支出明細之記
    載，確與事實相符。況且，仟偉公司既於八十九年六月二十三日，申請辦理停業
    （見偵查卷第一九八頁所附臺中縣稅捐稽徵處函），而和盛工業社則係於八十九
    年十一月三日，始申請設立（見偵查卷第一一一頁所附公司登記資訊），則於八
    十九年九月至十月間，仟偉公司及和盛工業社均應無相關營業費用之支出方是，
    由此益徵被告所提上開現金收入、支出明細之記載，並非屬實甚明。
  (3)被告復辯稱：伊所提上開八十九年九月起，至九十年三月止之現金收入、支出明
    細之相關會計憑證及資料，因置放在臺中縣外埔鄉○○路二三之二號和盛工業社
    內，而於九十年六月間，遭不詳之人入內行竊而燒燬，致其無法提出；又仟偉公
    司所有其餘財產，係因先後於九十年六月間、九十一年十二月間，在和盛工業社
    內、后興宮旁空地，遭不詳之人竊取，致損失殆盡，並非由伊加以侵占云云，證
    人黃佩鈺、己○○二人固分別於原審及本院均證稱：和盛工業社曾於九十年六月
    間，遭人入內行竊並燒燬部分文件，當時並有向派出所報案云云（見原審卷第六
    十四頁；本院卷第七十九頁、第八十五、八十六頁），然而，臺中縣警察局大甲
    分局外埔分駐所並無該二證人所述之報案紀錄，有電話記錄單一紙附卷可參（見
    偵查卷第七六、一七八頁）；臺中縣警察局大甲分局九十一年十二月十三日甲警
    刑字第○九一○一九七五七○○號函復原審亦稱：「和盛工業社位於本分局外埔
    分駐所轄區，經查九十年五、六月間該所員警工作紀錄簿，並無該案（己○○所
    報和盛工業社遭竊案）相關紀錄」等語（見原審卷第一０三頁）；證人即原外埔
    分駐所警員辛○○、丁○○於本院均證稱：未曾見得己○○前往分駐所報案有財
    物失竊等語（見本院卷第八十二、八十三頁）。證人黃佩鈺係被告之女友，而證
    人己○○曾為證人黃佩鈺之受僱人，是渠等所為之證言，本存有偏頗被告之虞，
    該二證人之證述復顯與上開電話記錄單、台中縣警察局大甲分局函復內容及證人
    辛○○、丁○○證詞相悖，足徵渠等所為之證言應係迴護被告之詞，尚不足以據
    為被告有利之認定。果如被告所辯，當時和盛工業社尚有仟偉公司所有部分財產
    遭不詳之人竊取，衡以常情，一般竊贓在行竊財物得手後，理應迅速離開現場，
    以免竊盜犯行遭人發現。又豈會在竊得所欲竊取之財物後，尚逗留現場，並為無
    益之燒燒仟偉公司所有相關帳冊之行為，致徒增竊盜犯行遭人發現之機率？是被
    告就此所辯，顯與常情有違，殊無足取。又倘如被告所辯，仟偉公司所有其餘財
    產曾於九十年六月間，在和盛工業社內遭竊，則衡以常情，其理應詳加看管該等
    所剩財產，以免再度遭竊，又豈會又將所剩餘之財產，移置后興宮旁空地任意置
    放，致於九十一年十二月間，再度遭人竊取一空？故被告於原審所提一紙其於九
    十一年十二月三十一日報案失竊之受理刑事案件報告三聯單（見原審卷第一三一
    頁），亦不足以據為被告有利之認定。況且，於偵查中，公訴人即依被告當時之
    供述，指揮臺中縣警察局豐原分局刑事組小隊長徐華漢至后興宮旁空地勘查，並
    無發現任何機器設備，有電話紀錄單一紙附卷可憑（見偵查卷第一七七頁），復
    有勘查時所攝之照片十幀存卷可參（見原審卷第十至十二頁），由此益證被告上
    開所辯，應係虛構之詞，尚無足取。至於證人黃佩鈺及己○○雖於九十一年十二
    月三十日共同向台中縣警察局大甲分局后里分駐所報案稱：有研磨機十六台及振
    動研磨機二台在后興宮之空地失竊云云，有警察分局九十二年六月二日甲警刑字
    第０九二０００八０八０號函附警訊筆錄存卷，惟其等報案失竊之時間乃在本案
    被告經檢察官於九十一年九月三十日起訴之後；又證人乙○○於本院雖證稱：「
    （你與被告有無生意上往來？）八十九年時有往來。我賣給他九萬多元。共有空
    壓機修理部分，販賣乾燥機一台、配管施工。（他工廠的設備是否都是你賣的？
    ）他之前買的我有幫他維修。（現在這些東西在何處？）八十九年時他說財務吃
    緊，我對他們的維修不錯，他們叫我搬回設備，不會損失那麼多。（你搬回去有
    無包括他之前買的？）有。之前他買的我幫他修的，我都有搬回去。同一個時間
    載走的。（被告共欠你多少錢？）九萬五千多元，都沒有還。」云云（見本院卷
    第一三九、一四０頁），附和被告辯詞，然而與被告於原審所供稱：「研磨機現
    還在，其他的都賣掉。錢拿回來付公司的開支。」等情（見原審卷第二十三頁）
    ，以上，均無非圖卸被告刑責之舉，不足據為有利被告認定之依據。又被告之選
    任辯護人於本院言詞辦論終結後具狀陳報稱：被告對原仟偉公司最後置放在己○
    ○臺中縣后里鄉○○路七之一六號空地上所有生財器具即不再過問，但該生財器
    具除九十一年十二月底遭竊外，現仍存有辦公桌椅、塑膠籃、磨機約數十件云云
    ，並附有照片六幀，然則，此陳報內容核與偵查中勘驗現結果不符，非可採信。
  (三)綜上所述，由被告業務上所持有之仟偉公司所有上開財產，在仟偉公司辦理停業
    後，一部分財產（即上開自用大貨車、自用小貨車及堆高機）已於右揭時地，先
    後為被告所出售，而就出售所得款項共計一百四十四萬元，被告復未能合理說明
    使用之情形；其餘部分財產則均已流向不明，而不復存在，被告亦未能合理說明
    原因等情，應堪認仟偉公司所有上開財產應均係遭被告加以侵占後，再分批予以
    變賣牟利無訛。本件事證明確，被告所否認與辯解，無非卸責飾詞，核無可採，
    其犯行堪予認定，應依法論科。本件事證明確，被告所否認與辯解，無非卸責飾
    詞，核無可採，其犯行堪予認定，應依法論科。至於被告之選任辯護人聲請本院
    向台中商業銀行南陽分行函查仟偉公司甲存帳號一九三五五號，自八十九年六月
    至十月間否有繼續將五月底前簽發之票據讓持票人兌現乙節，因與本件待證事實
    為被告是否侵占業務上持有仟偉公司之財產，二者並無關連，爰不予調查；又證
    人即仟偉公司之出租人甲○○及癸○○經本院傳喚未到庭，因本件事證已明，其
    等與仟偉公司之租賃關係是否確實存在及房租若干，核與本案待證事實無關，均
    不再傳喚調查，亦敘明之。
二、核被告所為，係犯刑法第三百三十六條第二項業務侵占罪。其先後所為數行為，
    時間緊接，且觸犯構成要件相同之罪，顯係基於概括犯意反覆為之，為連續犯，
    應依刑法第五十六條規定，論以一罪，並依法加重其刑。原審依據上述理由，適
    用刑法第五十六條、第三百三十六條第二項，罰金罰鍰提高標準條例第一條前段
    ，並審酌被告正值青壯，高中畢業，不思以正途清算仟偉公司之財產，竟圖謀不
    法之利益，致犯本罪，其犯罪手段尚屬平和，犯罪所生危害非淺，其所侵占之仟
    偉公司所有財產價值約五百餘萬元（參偵查卷第三○頁之財產目錄），迄今未能
    與告訴人達成民事和解，暨犯罪後否認犯行，態度不佳等一切情狀，量處被告有
    期徒刑十月之刑罰。經核其認事用法俱無不合，量刑亦稱允適，被告提起上訴猶
    執陳詞否認犯罪；檢察官上訴意旨指摘原判決量刑過輕云云，俱非有理由，其等
    上訴均應予駁回。
據上論斷，應依刑事訴訟法第三百六十八條，判決如主文。
本案經檢察官丙○○到庭執行職務。
中      華      民      國      九十二  年      十      月      二十二  日
                                臺灣高等法院臺中分院刑事第七庭
                                      審判長法  官  林  榮  龍
                                            法  官  黃  日  隆
                                            法  官  江  錫  麟
右正本證明與原本無異。
不得上訴。
                                            書記官  陳  振  海
中      華      民      國      九十二  年      十      月      二十三  日
附錄論罪科刑法條：
刑法第三百三十五條第一項：
  意圖為自己或第三人不法之所有，而侵占自己持有他人之物者，處五年以下有期徒
  刑、拘役或科或併科一千元以下罰金。
刑法第三百三十六條第二項：
  對於業務上所持有之物，犯前條第一項之罪者，處六月以上五年以下有期徒刑，得
  併科三千元以下罰金。
                                                                        Ａ


司法院資訊處製作；財團法人民間司法改革基金會備份。
